臺灣臺南地方法院民事判決
111年度重訴字第21號
原      告  宏進金屬科技股份有限公司

法定代理人  吳春森  
訴訟代理人  麥玉煒律師
被      告  王美珠  
訴訟代理人  何紫瀅律師
被      告  魏輔均  
            魏谷璘  
上列當事人間請求所有權移轉登記事件，經本院於民國111年3月
10日言詞辯論終結，判決如下：
    主  文
一、被告應將如附表所示土地所有權移轉登記予原告指定之吳春
    森(身分證統一編號：Z000000000號) 。
二、訴訟費用由原告負擔。 
    事實及理由
一、被告魏輔均、魏谷璘經合法通知，未於言詞辯論期日到場，
    核無民事訴訟法第386條所列各款情形，爰依原告之聲請，
    由其一造辯論而為判決。
二、原告主張：
  ㈠原告因營運需求，自民國101年起陸續購買附表所示土地，依
    土地登記簿謄本記載，附表所示土地使用分區為一般農業區
    或特定農業區，依農業發展條例第3條第11款之定義屬於耕
    地，再依同條例第33條規定，私法人不得承受耕地，故原告
    付清買賣價金後，徵得訴外人即原告時任董事長魏清池之同
    意，將附表所示土地借名登記予魏清池名下。
  ㈡原告買受附表所示土地之價金及支付方式如下：
　1.臺南市○○區○○段000地號土地(權利範圍10000分之5205)：
　　該筆土地買賣價金為新臺幣(下同)231,450元，原告簽發票
    面金額為231,450元、支票號碼BA0000000號、發票日為101
    年4月30日、付款行為第一商業銀行永康分行之支票支付，
    前開支票於101年5月9日在原告所有第一商業銀行永康分行
    帳號00000000000號帳戶兌現。
  2.臺南市○○區○○段○○○○段0000地號及臺南市○○區○○段○○○○段00
    0000地號土地(權利範圍1分之1)：
　　上開土地買賣價金分別為790萬元及2,690萬元，合計為3,48
    0萬元，第一期簽約款348萬元，原告簽發票面金額348萬元
    、支票號碼BA0000000號、發票日為103年6月17日、付款行
    為玉山商業銀行鹽行分行之支票支付，前開支票於103年6月
    17日在原告所有玉山商業銀行鹽行分行0000000000000號帳
    戶兌現；第二期備證用印款696萬元，原告於103年6月20日
    以第一商業銀行永康分行帳號00000000000號帳戶支付；第
    三期尾款2,436萬元，原告於103年8月1日以第一商業銀行永
    康分行帳號00000000000號帳戶支付。
  3.臺南市○○區○○段000地號土地(權利範圍1分之1)：
　　該筆土地買賣價金為26,127,530元，第一期訂金260萬元，
    原告簽發票面金額260萬元、支票號碼為AH0000000號、發票
    日為108年3月27日、付款行為臺灣中小企業銀行臺南分行之
    支票支付，前開支票於108年3月29日在原告所有臺灣中小企
    業銀行臺南分行帳號00000000000號帳戶兌現；第二期款項1
    0,450,000元，原告於108年4月30日以玉山商業銀行帳號000
    0000000000號帳戶支付；第三期款項10,450,000元，原告於
    108年5月10日以玉山商業銀行帳號0000000000000號帳戶支
    付；第四期尾款2,627,530元，原告於108年5月17日以玉山
    商業銀行帳號0000000000000號帳戶支付。
  ㈢魏清池於110年3月11日死亡，原告與魏清池間借名登記契約
    之法律關係即歸於消滅，原告依繼承法律關係及類推適用民
    法第541條第2項及民法第179條規定，請求被告將附表所示
    土地所有權移轉登記予原告指定之人即吳春森。魏清池死亡
    後，被告魏輔均、魏谷璘均同意擔任出名人，與原告簽立借
    名登記契約書。若認附表所示土地借名登記契約不因魏清池
    死亡而消滅，被告繼受該借名登記契約之出名人義務，附表
    所示土地借名登記契約仍存在於原告與被告間，原告主張類
    推適用民法第549條第1項規定，以起訴狀繕本送達作為終止
    兩造間借名登記契約之意思表示，原告與被告間借名登記契
    約既已合法終止，原告依民法第179條親定，請求被告將附
    表所示土地所有權移轉登記予原告指定之吳春森。
  ㈣本件起訴前，原告曾與被告3人協商移轉登記事宜，惟被告王
    美珠不同意，並將附表所示土地列入魏清池之遺產，而對被
    告魏輔均、魏谷璘另案起訴主張剩餘財產分配請求權，於本
    件訴訟繫屬後，被告王美珠始認諾同意，關於裁判費及將來
    移轉登記費用金額，原告公司所屬股東恐有意見，本件不構
    成毋庸起訴之情形，故訴訟費用應由被告負擔等語。
  ㈤並聲明：
  1.被告應將如附表所示土地所有權移轉登記予原告指定之吳春
    森（身分證統一編號：Z000000000號）。
  2.訴訟費用由被告負擔。
三、被告則以：
  ㈠被告王美珠抗辯：
　　被告王美珠同意原告請求，為訴訟標的之認諾，本件訴訟起
    因於原告借名登記，被告王美珠有意和解，但原告有其他考
    量，無法以和解方式處理，故裁判費應由原告負擔等語。
  ㈡被告魏輔均、魏谷璘未於言詞辯論期日到場，惟據其等先前
    所提民事陳報狀陳稱：同意原告主張，即原告將附表所示土
    地借名登記至被繼承人魏清池名下，魏清池於110年3月11日
    死亡，附表所示土地由被告魏輔均、魏谷璘、王美珠繼承而
    公同共有，被告魏輔均、魏谷璘無奈須被列為被告等語。
四、按當事人於言詞辯論時為訴訟標的之認諾者，應本於其認諾
    為該當事人敗訴之判決，民事訴訟法第384條定有明文。被
    告既於言詞辯論時為訴訟標的之認諾，法院即應不調查原告
    所主張為訴訟標的之法律關係是否果屬存在，而以認諾為被
    告敗訴之判決基礎（最高法院45年台上字第31號判例意旨參
    照）。經查，原告主張之前揭事實及請求，業據其提出附表
    所示土地所有權狀及登記謄本、土地買賣契約書、銀行交易
    明細表及報支申請單、切結書、借名登記契約書、被告公司
    商業登記公示查詢資料及現任董事長身分證影本為證（見本
    院卷第29至129頁）。被告王美珠於本案111年3月10日首次
    言詞辯論期日當庭表示，對原告依前開主張之請求權基礎所
    為之聲明請求為認諾等語；另被告魏輔均、魏谷璘雖於上開
    言詞辯論期日未到場，然於111年2月7日具狀表示，同意原
    告之主張，但因附表所示土地借名登記於被繼承人被告魏清
    池名下，魏清池死亡後，被告3人因繼承公同共有，無奈列
    為被告等語(見本院卷第157頁)，足見被告魏輔均、魏谷璘
    亦認諾原告之請求，揆諸前揭法條規定及判例意旨，本件即
    應本於被告之認諾而為被告敗訴之判決。是以，原告依繼承
    法律關係及類推適用民法第541條第2項及民法第179條規定
    ，請求被告應將附表所示土地移轉登記與原告指定之人吳春
    森(即原告法定代理人)，為有理由，應予准許。
五、末按被告對於原告關於訴訟標的之主張逕行認諾，並能證明
    其無庸起訴者，訴訟費用由原告負擔，民事訴訟法第80條定
    有明文。經查，被告3人就原告主張之訴訟標的既經認諾，
    且同意原告之請求，則原告自可與被告協同辦理附表所示土
    地所有權移轉登記事宜，尚無庸起訴，揆諸上開規定，原告
    雖取得勝訴判決，仍應負擔本件訴訟費用。原告雖主張本件
    起訴前曾與被告3人協商移轉登記事宜，惟被告王美珠不同
    意，並將附表所示土地列入被繼承人魏清池之遺產，而對被
    告魏輔均、魏谷璘另案起訴主張剩餘財產分配請求權(即本
    院110年度重家財訴字第2號)，被告王美珠於本件起訴後，
    始認諾同意，就裁判費及將來移轉登記費用支出數額，原告
    公司所屬股東恐有意見，並不構成原告毋庸提起本件訴訟之
    情形等語。惟查被告於本件起訴後，其中被告魏輔均、魏谷
    璘部分即具狀表示同意原告之主張，而被告王美珠於本件首
    次言詞辯論期日表示，其並不知悉原告與被繼承人魏清池借
    名登記乙事，提起另案家事事件後亦願與原告和解，且一再
    表明願與原告就本件訴訟為訴訟上和解或其他和解方式，惟
    原告因上開事由明示拒絕和解，致最後須以判決終結本件訴
    訟，此由本件言詞辯論筆錄即足得知（見本院卷第235至237
    頁），是於原告提起本件訴訟初始，被告王美珠雖尚未表明
    是否同意附表所示土地之所有權移轉登記，然於本件訴訟審
    理時，被告王美珠即同意移轉附表所示土地所有權登記，並
    為認諾之意思表示，反係原告因訴訟費用負擔等因素，仍堅
    持繼續進行訴訟程序，依此，本件確實無起訴之必要，揆諸
    上開規定，本件訴訟費用自應由原告負擔。
六、訴訟費用負擔之依據：民事訴訟法第80條。  ㈠  
中　　華　　民　　國　　111 　年　　3 　　月　　24　　日
                       民事第三庭   法  官  田幸艷
以上正本係照原本作成。 
如不服本判決，應於送達後20日內，向本院提出上訴狀並表明上
訴理由（須附繕本）。如委任律師提起上訴者，應一併繳納上訴
審裁判費。
中　　華　　民　　國　　111 　年　　3 　　月　　24　　日
                                    書記官  駱映庭
附表：
編號 地號 地目 權利範圍 1 臺南市○○區○○段000地號 田 5205/10000 2 臺南市○○區○○段○○○○段0000地號 田 1/1 3 臺南市○○區○○段○○○○段000000地號 田 1/1 4 臺南市○○區○○段000地號 田 1/1